臺灣桃園地方法院刑事判決　　　　　　　95年度訴字第1210號
公　訴　人　台灣桃園地方法院檢察署檢察官
被　　　告　己○○
　　　　　　　　　　（另案在台灣桃園監獄執行中）
指定辯護人　本院公設辯護人　丁○○
上列被告因違反槍砲彈藥刀械管制條例案件，經檢察官提起公訴
（95年度偵字第4950號），本院判決如下：
    主  文
己○○未經許可，持有可發射子彈具有殺傷力之改造手槍，處有
期徒刑參年陸月，併科罰金新臺幣陸萬元。罰金如易服勞役，以
新台幣壹仟元折算壹日。扣案之改造手槍一支（含彈匣，槍枝管
制編號：0000000000）沒收。
    事  實
一、己○○前曾因違反槍砲彈藥刀械管制條例、竊盜案件，經台
    灣彰化地方法院以88年度訴字第6 號分別判處有期徒刑1 年
    、有期徒刑1 年2 月，罰金新台幣（下同）10萬元，應執行
    有期徒刑2 年確定；因施用第二級毒品而違反毒品危害防制
    條例案件，經台灣彰化地方法院以88年度易字第1076號判處
    有期徒刑3 月確定；上開有期徒刑嗣經台灣彰化地方法院以
    90年度聲字第1490號裁定應執行有期徒刑2 年，罰金10萬元
    。又因竊盜案件，經台灣板橋地方法院以90年度易緝字第
    160 號判處有期徒刑10月確定；因竊盜案件，先後經台灣彰
    化地方法院以91年度易字第58號判處有期徒刑1 年、以91年
    度易字第406 號判處有期徒刑8 月確定；另因施用第一級、
    第二級毒品而違反毒品危害防制條例案件，經台灣彰化地方
    法院以91年度訴字第298 號分別判處有期徒刑8 月、7 月，
    應執行有期徒刑1 年2 月；上開有期徒刑嗣經台灣彰化地方
    法院以92年度聲字第554 號裁定應執行有期徒刑3 年8 月。
    上開有期徒刑接續執行至94年11月10日縮短刑期假釋出監，
    指揮書執行完畢日期為97年5 月29日，縮刑期滿日為95年3
    月2 日（尚在假釋期間，不構成累犯）。
二、己○○於上開假釋期間仍未警惕，明知槍砲、彈藥為管制物
    品，未經主管機關許可不可持有。竟於95年2 月24日下午某
    時，至共犯甲○○、乙○○（二人均未據起訴）位於彰化某
    處之住處，由共犯甲○○、乙○○交付具有殺傷力之改造手
    槍一支（槍枝管制編號：0000000000）及具有殺傷力之子彈
    5 顆（全數業經鑑驗試射後均已失其效能）、不具有殺傷力
    之子彈6 顆，仍自斯時起無故持有之。嗣己○○乃受甲○○
    、乙○○之指示駕駛渠等所有之車號0177 -LF白色休旅車搭
    載不知情之丙○○，至甲○○前位於桃園縣八德市○○街14
    號7 樓之1 租屋處搬運物品，己○○乃將上開槍彈及其持有
    之第二級毒品安非他命置於該車內而駕車北上。嗣於己○○
    、丙○○至上址之際，為員警盤查，己○○乃乘機將該車輛
    鑰匙丟棄而為警發現拾起，後員警經己○○同意搜索該車輛
    ，員警遂於駕駛座車門置物處起獲安非他命19包、上開改造
    手槍1 支、子彈共12顆（改造手槍含彈匣，彈匣內裝填子彈
    4 發、上膛1 發），另於該車輛方向盤旁置物盒內起獲安非
    他命1 包，而查悉上情（所犯毒品案件，另經本院以95年度
    易字第684 號判處有期徒刑9 月確定）。
三、案經桃園縣政府警察局八德分局報告臺灣桃園地方法院檢察
    官偵查起訴。
    理  由
壹、證據能力
一、被告以外之人審判外之陳述：按被告以外之人於偵查中向檢
    察官所為之陳述，除顯有不可信之情況者外，得為證據；又
    被告以之人於審判外之陳述，經當事人於審判程序同意作為
    證據，法院審酌該言詞陳述或書面陳述作成時之情況，認為
    適當者，亦得為證據。當事人、代理人或辯護人於法院調查
    證據時，知有第159 條第1 項不得為證據之情形，而未於言
    詞辯論終結前聲明異議者，視為有前項之同意，刑事訴訟法
    第159 條之1 、第159 條之5 定有明文。查丙○○於警詢及
    檢察官偵訊時之陳述、查獲員警戊○○於檢察官偵訊時之證
    述，雖均係被告以外之人於審判外之陳述，性質上屬傳聞證
    據，惟經被告及其指定辯護人於本院準備程序中就該等證據
    能力表示無意見，復於本院審理時未聲明異議，而丙○○、
    員警戊○○均於本院審理時具結作證，並經給予被告及其指
    定辯護人詰問之機會，而丙○○為與被告己○○一同遭查獲
    之人，戊○○則為查獲本件之員警，渠等就親自經歷之事實
    所為之陳述，自屬證明犯罪事實存否所必要，揆諸上述法文
    ，均應得為證據。
二、內政部警政署刑事警察局所出具之95年4 月7日刑鑑字第095
  　0033463 號槍彈鑑定書、95年12月26日刑鑑字第0950188101
    號函文，係屬該機關執行槍枝、子彈鑑定公務所出具之書面
    鑑定報告，依據刑事訴訟法第159 條之立法理由及同法第20
    6 條規定，自得為證據，且檢察官、被告及指定辯護人於本
    院行準備程序及審理時，就此部分證據之證據能力均表示沒
    有意見，迄至本件辯論終結時，復均未聲明異議，且核各該
    鑑定書與檢察官主張之犯罪事實有關聯性，是可認上開槍彈
    鑑定書具有證據能力。
三、扣案之槍彈，均非屬供述證據而無傳聞法則之適用，且與本
    案具有關聯性，而上開物證經偵辦員警依法定程序合法搜索
    扣得，具有證據能力，合先敘明。
貳、實體事項
一、認定犯罪事實所憑之證據及認定之理由：
  (一)被告己○○之自白：被告己○○明知而持有上開扣案槍彈之
    事實，業據被告於警詢及於檢察官95年3 月21日偵訊時坦認
    在卷（見偵卷第11至15頁、第80至81頁）；又上開扣案槍彈
    實際係甲○○、乙○○所有之物一節，則據被告於95年5 月
    4 日員警提訊時、95年5 月4 日檢察官複訊時及本院審理時
    指述在卷；而上開查獲經過情形，亦迭為被告於檢察官訊問
    證人即查獲員警戊○○時所坦認、及本院審理時詰問證人戊○○時表示對於渠所述無意見（見偵卷第81頁、本院卷二第
    28頁）。
  (二)證人即查獲員警戊○○之證述：員警戊○○等人因接獲線報
    ，於上開時、地至現場埋伏，後遇被告乃盤詰其等如何至現
    場，被告答稱係搭乘計程車來，並企圖乘員警未注意之際將
    所駕駛之車號0177-LF 白色休旅車鑰匙丟棄而為員警察覺，
    嗣經被告同意搜索，乃於被告所駕駛之上開車輛之駕駛座車
    門置物處搜得安非他命19包、上開改造手槍1 支及子彈共12
    顆，另於該車輛方向盤旁置物盒內起獲安非他命1 包等情，
    業據證人戊○○於檢察官偵訊及本院審理時證述明確（見偵
    卷第80頁以下、本院卷二第23頁以下）。
  (三)查獲現場及槍彈、毒品照片共10張：又查獲時上開槍彈及毒
    品之外觀及放置位置等情，有照片10張在卷可稽（見偵卷第
    40至44頁），亦足堪佐證證人戊○○所言屬實。
  (四)槍彈鑑定報告：扣案之手槍經送請鑑定結果認係由仿WALTHE
    R 廠PPK/S 型半自動手槍製造之槍枝，換裝土造金屬槍管而
    成之改造手槍，機械性能良好，可供擊發適用子彈使用，認
    具殺傷力。扣案之子彈共11顆，全數經試射後，認係其中6
    顆為直徑約8MM 之金屬彈頭，有4 顆具有殺傷力，另2 顆無
    法擊發而不具有殺傷力；其餘5 顆為直徑約7.9MM 之金屬彈
    頭，有1 顆具有殺傷力，另2 顆無法擊發、另2 顆動能不足
    而均不具有殺傷力等情，有內政部警政署刑事警察局95年4
    月7 日刑鑑字第0950033463號槍彈鑑定書一份、95年12月26
    日刑鑑字第095018801 號函文一份在卷可憑（見偵卷第94至
    97頁 、本院卷二），足堪認定。
  (五)是由上開扣案槍彈之查獲經過，若非被告己○○明知遭搜索
    之該車輛內有該等槍彈，則何以須於員警盤查時藉機將車輛
    鑰匙丟棄，顯係唯恐其持有之槍彈遭警查獲所為之舉；況觀
    諸上開現場照片，扣案槍彈雖係裝載於一黑色小包包內而非
    完全裸露其外，然查獲時該槍彈之放置位置係位於駕駛座車
    門置物處，甚為顯著，一望即知，甚至於查獲時該改造槍枝
    彈匣內有4 發子彈，已有1 發呈現上膛狀態，亦即該改造槍
    枝內子彈係處於隨時可以擊發之危險狀態，而槍彈本係嚴加
    查緝之違禁物，於地下市場流通又具有相當之價值，則該槍
    彈之所有人甲○○、乙○○豈有可能將該改造手槍上膛後隨
    意放置，再將車輛借予被告而未告知，不但使被告自陷於誤
    觸引爆及遭查緝之險境，亦自陷於遭追查槍彈來源之危險？
    且員警於查獲扣案槍彈之同處亦查獲安非他命19包，數量甚
    多，該毒品除透明夾鍊袋外並未有何包裹，自駕駛座亦一望
    即知，而被告亦坦認該車輛為其所駕駛，則被告對於該處放
    置之數量甚多之毒品及扣案槍彈，自彰化駕駛該車至桃園，
    歷時數小時之久，豈有可能視而不見？在在均足見被告係明
    知而持有扣案槍彈甚明。
  (六)又被告雖就扣案槍彈係何人所有一節，先於警詢及95年2 月
    25日內勤檢察官訊問時、95年3 月21日檢察官偵訊時均指稱
    上開槍彈係「阿祥」、「黃清祥」所有；後迄至95年5 月4
    日員警借訊、同日檢察官複訊、及本院歷次審理時則改稱上
    開槍彈係甲○○、乙○○所有，前後供述不一，質以被告何
    以如此，被告亦答稱係為友人甲○○、乙○○迴避罪責始於
    前階段指稱扣案槍枝係「阿祥」、「黃清祥」所有等語，而
    本院考量被告與甲○○、乙○○二人本係朋友關係，被告於
    案發之初甚至為甲○○、乙○○二人隱瞞該情，且甲○○、
    乙○○二人於被告羈押期間仍於95年8 月9 日至桃園看守所
    接見被告（見本院卷二第58頁以下），顯見其等間並無何嫌
    隙，被告應無誣指之虞，況查獲之上開車輛，亦確係甲○○
    所有，有車籍作業系統查詢認可資料一份在卷可稽（見偵卷
    第39頁），則被告嗣後指述槍彈實係甲○○、乙○○所有之
    情，當可採信，然此僅係就扣案槍彈屬何人所有之物之認定
    ，亦無解於被告明知而持有上開槍彈之事實；而槍砲彈藥刀
    械管制條例第5 條第4 項、第12條第4 項所禁止之行為係為
    「持有」槍彈之行為，而非僅止於「所有」槍彈之行為，是
    被告明知而仍自乙○○、甲○○處取得而持有扣案槍彈之犯
    行，事證已臻明確，足堪認定，應予依法論科。
二、被告辯解不可採之理由：
  (一) 被告於後迄至95年5 月4 日員警借訊、同日檢察官複訊、
     及本院歷次審理時則改稱上開槍彈係甲○○、乙○○所有
     ，伊不知情云云。
  (二)然查，被告先係於95年5 月4 日警詢時改稱：當時伊因被查
    獲而一心想說如果談成的話，或許會交保，當時供稱槍枝來
    源係伊向黃清祥購買，但實際上是車主甲○○叫伊如此陳述
    ，因為車子是他的他想要撇清關係，所以就報一個伊不認識
    的名字給伊，車內之槍枝及毒品是甲○○放置在車內，因為
    他將車子交給伊時，伊就直接開上北部，並沒有刻意去注意
    車內物品云云（見偵卷第110 頁），於同日檢察官偵訊時稱
    ：上開警詢所述屬實，是車主甲○○叫伊講槍枝係向黃清祥
    購買，其實槍枝是甲○○所有，請求調閱95年2 月25日丙○○母親行動電話通聯以實其說云云（見偵卷第121 頁）；於
    本院羈押訊問及準備程序時辯稱：甲○○要伊去查獲地點搬
    運東西，乃將車輛借伊，伊不知道車子裡面有槍枝，槍枝、
    安非他命均是甲○○的，「黃清祥」這個人是甲○○於丙○○母親到刑事局時藉由丙○○母親電話中告知，電話中甲○○說把槍砲來源交代「黃清祥」就好了，當時為求交保所以
    照講云云（見本院卷一第20頁以下、第33頁以下）；嗣又於
    95年8 月7 日具狀稱：甲○○要伊至桃園幫忙搬家，遂借予
    伊另一台車，嗣伊抵達該處後，卻見甲○○之男友乙○○已
    在該處樓下等待，乙○○告知伊因搬家具需要較大型車輛以
    利搬運，乃要求以0177-LF 之休旅車與伊交換，伊不疑有他
    乃交換車輛，乙○○乃駕駛另一部車離開，乙○○走後隨即
    遭查獲云云（見本院卷一第115 頁以下）；於95年8 月10日
    本院審理又稱：甲○○在彰化時就有說到了八德之後再和乙○○換車，是我們先上樓發現門鎖換了，在下來的時候乙○○過了一下才到現場，後來丙○○打電話給房東，但是他不
    知道如何講，就把電話拿給乙○○，乙○○講完電話後就先
    開車回彰化，我們就一直在那裡坐在休旅車上等房東，後來
    丙○○說房東好像已經到了，我們就坐電梯上去而遭員警查
    獲云云（見本院卷一第130 頁以下）。不但與其前開自白顯
    有不符，已難遽採。而由被告先後陳述以觀，被告於95年8
    月7 日具狀陳述前均未曾提及有何換車之情，甚而於嗣後所
    稱之換車情節，即先由乙○○先到場等候抑或被告到場後乙○○始到場、被告先前是否已知悉乙○○會到場換車等節，
    所述亦前後相互矛盾。再衡以被告內容，最初既已預定係為
    甲○○搬家，何以當初未駕駛較大之休旅車（即查獲之車輛
    ）而僅駕駛一般自小客車，又須到場後再聯絡與乙○○換車
    ？又乙○○自己既已在桃園，何以不自行搬運須另託請被告
    搬運？被告所述亦與情理有悖。
  (三)又丙○○經本院傳訊到場作證，先係證稱：甲○○之前有將
    被查獲之車子（TOYOTA休旅車）的鑰匙給被告，後被告在查
    獲當日下午二、三點時至甲○○家叫伊與其一同幫甲○○搬
    東西回彰化，渠即偕同被告一同前往云云（見本院卷一第12
    2 頁以下）；嗣經辯護人詰以駕駛何車上桃園？乃又改稱：
    我剛才說錯了，我們是開銀灰色TOYOTA自小客車，不是白色
    休旅車，是到查獲地點樓下時，甲○○男友「阿全」把0177
    那輛車和我們交換，係被告打電話給乙○○說我們已經到八
    德了，他叫我們等一下，後來他很快就過來了，後來交換車
    輛，乙○○把車子開走，我們就去樓上發現門鎖被換掉，由
    我打電話聯絡房東後，在等房東來之前先開車去加油，再回
    來時就把車停在商店門口，進去買酒，買完後，我覺得和房
    東約的時間差不多到了，就叫被告，後來我們就一起上樓而
    被員警盤查云云（見本院卷一第120 頁以下）；然查果若真
    有換車之情，丙○○為上開證述時距離案發又尚未逾半年，
    理當記憶相當清晰，何以有上開所謂錯記之情形？且觀諸丙○○前於警詢及檢察官偵訊時均未曾陳稱有何換車之情（見
    偵卷第19至23頁、第80頁以下），何以又突然於本院審理時
    想起該情？則丙○○所述換車云云已難採信；況丙○○上開
    所述換車情節，如係乙○○抑或丙○○打電話給房東、係其
    等先上樓發現門鎖換掉後才下樓等乙○○到場係或乙○○先
    到場換車離開後其等才上樓發現門鎖遭換而聯絡房東等節，
    亦與被告前開所辯相互矛盾。是丙○○於本院審理時所為證
    述，當係為附和被告辯解之詞，洵不足採。
  (四)又被告辯稱：係因查獲後，甲○○藉由丙○○母親之電話中
    告知伊供稱扣案槍彈係「黃清祥」，為求交保伊才照講云云
    。然查，丙○○、員警戊○○於本院審理時雖亦稱被告有持
    其母手機通話，然丙○○證稱：是在分局的時候我母親才來
    ，其母沒有到派出所，我們在派出時就已經做完筆錄，至分
    局後沒有再做筆錄等語（見本院卷一第126 頁）、員警戊○○亦證稱：丙○○母親沒有到派出所，是隔天中午我們把被
    告送到分局偵查隊時丙○○母親才有到分局，至分局沒有另
    外製作筆錄等語（見本院卷二第24頁）；而被告於派出所製
    作筆錄時即已陳稱：扣案槍彈係向「阿清」買的，不知道其
    正確年籍資料、住處，電話也換過，不他常出現在彰化市區
    的電動遊戲場等語，而此時被告尚未與甲○○通話，卻仍指
    稱扣案槍彈係「阿祥」交付，顯然被告於警詢為上開陳述時
    係出於自己意思而並非出於甲○○之指示，是被告該等辯解
    難以採信，且益徵被告係明知而自甲○○等處取得持有該槍
    彈，卻為迴護甲○○等而任意編撰供詞之情；況被告前有多
    次犯罪紀錄，甚而前於87年間即曾因持有改造手槍，為台灣
    彰化地方法院以88年度訴字第6 號判處有期徒刑1 年2 月等
    情，有臺灣高等法院被告前案紀錄表、該判決書一份在卷可
    參，是被告對於持有槍砲之刑責，乃至刑事訴訟程序中被告
    所得主張之權利、羈押、交保之權責亦當甚為明瞭，則果若
    被告確係不知情，自當於警詢時據理力爭，又何以自為上開
    陳述？是被告事後所辯不知情云云，當均係卸責之詞，實難
    採信。
  (五)從而，被告上開辯解均難以為其有利之認定。
三、查被告行為後，刑法及刑法施行法部分條文業經修正公布，
    並均於95年7 月1 日施行。修正後刑法第2 條第1 項之規定
    ，係規範行為後法律變更所生新舊法律比較適用之準據法，
    於修正後刑法施行後，應適用修正後刑法第2 條第1 項規定
    之「從舊從輕」之原則為比較；修正後刑法第2 條第2 項，
    則為同條第1 項之特別規定，於修正後刑法施行後，關於非
    拘束人身自由之保安處分，應依修正後刑法第2 條第2 項之
    規定，適用裁判時之法律。又修正後刑法第35條，乃刑之重
    輕之法定次序與標準，應適用裁判時之修正後刑法第35條之
    規定。修正後刑法第2 條第1 項係採「從舊從輕」原則，適
    用最有利於行為人之法律。既曰法律，自較刑之範圍為廣；
    除法律有特別規定者（如修正後刑法第2 條第2 項非拘束人
    身自由之保安處分適用裁判時法，修正後刑法施行法第9 條
    之3 規定之情形），應依其規定；或事關執行之緩刑之宣告
    ，或犯罪在刑法修正施行前，自首在刑法施行後之自首部分
    ，或程序之規定（程序從新，如刑法第40條沒收宣告之程序
    規定），應適用裁判時之修正後刑法之規定外；依修正後刑
    法第2 條第1 項比較時，應就「罪、刑」有關之共犯、未遂
    犯、連續犯、牽連犯、結合犯以及累犯加重、自首減輕暨其
    他法定加減原因（如身分加減）與加減例等一切情形，綜其
    全部之結果而為比較後，予以整體適用，不能割裂而分別適
    用有利益之條文。關於易科罰金之折算標準、易服勞役之折
    算標準及期限、罰金與死刑是否併予執行、多數有期徒刑定
    應執行之刑時之最高刑期之限制等之修正，事涉行為人易刑
    折算標準金額之多寡與期限之長短及定執行刑時能否就罰金
    刑併予執行或有期徒刑定應執行之刑時最高度之限制，亦均
    屬依修正後刑法第二條第一項所應比較適用法律之範圍。拘
    束人身自由之保安處分，並非屬修正後刑法第2 條第2 項規
    定應適用裁判時法之範圍，除有特別規定者外，亦屬應依修
    正後刑法第2 條第1 項比較適用之法律；從刑附屬於主刑，
    除法律有特別規定者外，依主刑所適用之法律（以上參考最
    高法院95年5 月23日刑事庭第8 次會議決議及最高法院24年
    上字第4634號、24年上字第5292號、27年上字第2615號判例
    ）。其次，法律有變更而須為新、舊法之比較以定其適用之
    目的，厥唯保障行為人之既有法律地位不致因法律之修正而
    惡化或受到更不利益之結果並兼謀行為人之利益，此為最高
    之價值，非必斤斤於法律體系適用之完整性，況或基於法規
    之性質，如程序性之法律、事涉執行之緩刑規定，依法理係
    均應適用新法，或因法律另有規定，如修正後刑法第2 條第
    2 項規定「非拘束人身自由之保安處分係適用裁判時之法律
    」，修正後刑法施行法第3 條之1 第2 項規定「於九十四年
    一月七日刑法修正施行前犯併合處罰數罪中之一罪，且該數
    罪均符合第四十一條第一項得易科罰金之規定者，適用九十
    年一月四日修正之刑法第四十一條第二項規定」，即有此情
    形係一律適用行為時法之舊法，由是可見遇有法律修正而須
    選擇適用新法或舊法時，應依法規之性質或視法律之規定各
    自決之，不受其他法規如何適用之羈絆，在選法適用時，本
    即寓有可據個別之特性而割裂分別適用新法或舊法之容許性
    ，縱令須為利、弊之比較以定如何適用之法規亦無不同，至
    數項經修正之法律須整體比較以同其新、舊法之適用俾維持
    法律體系之完整性，核係各該法律在適用上因具「依附及相
    互關聯」之特性使然，非屬新、舊法應比較利、弊藉資保障
    行為人之既有法律地位兼謀其利益之立法意旨所必然。準此
    以解，就「罪、刑」有關之規定諸如共犯、未遂犯、連續犯
    、牽連犯、結合犯以及累犯加重、自首減輕暨其他法定加減
    原因（如身分加減）與加減例等一切情形，應綜其全部之結
    果而為比較後，予以整體適用，不能割裂而分別適用有利益
    之條文，固如前述，惟究其緣由，實係著眼於因各該規定皆
    涉及犯罪之態樣、階段、罪數、法定刑得或應否加、減暨加
    減之幅度，並進而影響法定刑或處斷刑之範圍，換言之，各
    該「罪、刑」之規定須經綜合考量整體適用後，方能據以限
    定法定刑或處斷刑之範圍，嗣始得於該範圍內為一定刑之宣
    告，易詞以言，個別宣告刑雖屬單一之結論，然實係經綜合
    考量整體適用各相關「罪、刑」規定之所得，因之，宣告刑
    所據以決定之各相關「罪、刑」規定，顯具適用上之「依附
    及相互關聯」之特性，自須同其新、舊法之適用，第查，「
    易刑」或「定執行刑」係規範宣告刑得或應如何執行之法律
    ，核屬為刑之宣告後始生應否適用問題之規定，非屬宣告刑
    所據以決定因而須先行確定如何適用新、舊之法規，依其性
    質，在未為刑之宣告前亦無可能確定應否適用而預先選定須
    適用新或舊法，復無此必要，不寧唯是，該規定所涵攝之「
    小前提」係「宣告刑」，猶與「罪、刑」規定涵攝之「小前
    提」為「歷史社會事實」迥異，職是，「易刑」及「定執行
    刑」之規定，不論涵攝之「小前提」、決定應否適用之階段
    及適用後所得之法律效果，與「罪、刑」之規定皆不相侔，
    與之顯不具適用上之「依附及相互關聯」之特性，依前述，
    要毋須與「罪、刑」之規定同其新、舊法之適用，自得秉其
    本身之性質而各據應涵攝之「小前提」為新、舊、利、弊之
    比較後個別定其法律之適用，尤應敘明。茲首就與本案有關
    且於為刑之宣告前須先行及連帶確定應如何適用之法律修正
    情形列述如下：
  (一)與罪、刑有關且須依修正後刑法第2 條第1 項規定為利、弊
    之比較以定如何適用之法律變更部分：
  １修正前刑法第33條第5 款規定「罰金：（銀元）一元以上。
    」，復依罰金罰鍰提高標準條例第1 條前段規定提高為10倍
    ，折算新台幣為30元；修正後刑法第33條第5 款規定「罰金
    ：新臺幣一千元以上，以百元計算之。」，現行刑法中，有
    關於罰金刑之最低度刑之規定已有修正，自屬法律變更。
    修正後刑法之規定顯非較修正前之規定對其有利，因之，依
    現行即修正後刑法第2 條第1 項前段規定，此部分自應整體
    適用修正前刑法之有關規定，合先敘明。
  (二)毋須依修正後刑法第2 條第1 項規定為利、弊之比較以定如
    何適用之法律修正部分：
  １刑法第11條原規定「本法總則於其他法令有刑罰之規定者，
    亦適用之。但其他法令有特別規定者，不在此限。」，經修
    正為「本法總則於其他法律有刑罰或保安處分之規定者，亦
    適用之。但其他法律有特別規定者，不在此限。」，亦即為
    使法規範明確，將「法令」修正為「法律」以符合法律保留
    及罪刑法定原則，復就解釋上認為「有刑罰之規定」包含保
    安處分部分亦予以明文化，是以此一修正並未涉及實體國家
    刑罰權之有無暨其範圍之更迭，非屬與罪、刑有關且須與之
    整體依修正後刑法第2 條第1 項之規定為新、舊法比較以同
    其適用之「法律變更」，惟本條修正之目的既為符法律保留
    及罪刑法定原則暨規範明確性之要求，當以修正後之規定較
    能契合刑罰之本質兼更具規範之實質妥當性暨進步性，因之
    ，基於「法與時轉則治」之理念，此部分自應適用修正後規
    定。
  ２修正前刑法第55條規定「一行為而觸犯數罪名，從一重處斷
    」，此即學理上所稱之「想像競合犯」，雖經修正為「一行
    為而觸犯數罪名者，從一重處斷。但不得科以較輕罪名所定
    最最輕本刑以下之刑」，惟此最低度刑科刑之限制核屬法理
    之明文化，並非修正後刑法第2 條第1 項所稱之「法律變更
    」，固毋須依該條項規定為新、舊法之比較，然此係涉及處
    斷上「罪數」之事項，為與罪、刑有關之規定而具有適用上
    之「依附及相互關聯」之特性定，故與其他罪、刑之規定應
    整體適用修正前之法律。
  ３刑法第38條有關沒收之規定亦經修正，惟沒收為從刑，如前
    述，從刑附屬於主刑，除法律有特別規定者外，依主刑所適
    用之法律，本件主刑部分即宣告刑所據以決定之罪、刑法律
    既適用修正前之舊法，沒收部分自應從之。
四、核被告所為，係犯槍砲彈藥刀械管制條例第8 條第4 項之未
    經許可持有可發射子彈具有殺傷力之改造手槍罪、同條例第
    12條第4 項之未經許可持有具殺傷力之子彈罪。被告係以一
    行為同時未經許可持有改造手槍及子彈而觸犯二罪名，應依
    想像競合之例從一重論以未經許可寄藏手槍罪。檢察官起訴
    書雖僅就被告持有槍枝之犯行起訴，並誤載起訴法條為該條
    例第11條第4 項，然被告所犯持有改造手槍之犯行，其起訴
    法條業經公訴人於本院準備程序時當庭更正，而就被告持有
    子彈之部分，檢察官亦誤以子彈不具殺傷力云云而未論究，
    然此被告持有子彈之犯行與其持有改造手槍之犯行間既具有
    前開裁判上一罪之關係，當為起訴效力所及，本院自應予以
    論究。茲審酌槍彈屬高度危險之物品，非經主管機關許可不
    得擅自製造，以維社會大眾安全，被告持有改造手槍、子彈
    ，對於社會治安危害甚鉅，暨其犯罪之動機、目的、手段、
    素行，犯後仍飾詞否認等一切情狀，量處如主文所示之刑。
    又查修正前刑法第42條第1 項、第2 項、第3 項原規定「罰
    金應於裁判確定後兩個月內完納，期滿而不完納者，強制執
    行，其無力完納者，易服勞役；易服勞役以一元以上三元以
    下，折算一日，但勞役期限不得逾六個月；罰金總額折算逾
    六個月之日數者，以罰金總額與六個月之日數比例折算。」
    ，此折算標準並應適用修正前罰金罰鍰提高標準條例第2條
    規定，就其原定數額提高為一百倍折算一日，亦即被告行為
    時之易服勞役折算標準，應以銀元100 元以上300 元以下之
    數額折算1 日，經換算為新臺幣，則應以新臺幣300 元以上
    ，900 元以下折算1 日。至依95年7 月1 日施行之修正後刑
    法第42條第1 項、第3 項、第5 項則規定「罰金應於裁判確
    定後二個月內完納，期滿而不完納者，強制執行，其無力完
    納者，易服勞役。但依其經濟或信用狀況，不能於二個月內
    完納者，得許期滿後一年內分期繳納。遲延一期不繳或未繳
    足者，其餘未完納之罰金，強制執行或易服勞役；易服勞役
    以新臺幣一千元、二千元或三千元折算一日，但勞役期限不
    得逾一年；罰金總額折算逾一年之日數者，以罰金總額與一
    年之日數比例折算。」，並將原罰金罰鍰提高標準條例第2
    條之規定刪除，是以新法所定易服勞役之折算標準為新台幣
    1,000 、2,000 、3,000 元折算1 日。經比較結果，若適用
    修正前易服勞役之最高折算標準900 元折算1 日，被告須易
    服166 日勞役，若適用修正後易服勞役最低折算標準1000元
    折算1 日，則須易服150 日勞役，自以修正後之規定對被告
    有利，應依修正後刑法第2 條第1 項但書規定，適用修正後
    刑法第42條第3 項關於易服勞役之規定，併諭知罰金易服勞
    役之折算標準。扣案之改造手槍1 支（含彈匣，槍枝管制編
    號：0000000000），屬違禁物，而沒收為從刑，附屬於主刑
    ，本件經比較新舊法後，就主刑所據以決定之罪刑規定既應
    一體適用修正前之刑法，因之，上開物品自應依修正前刑法
    第38條第1 項第1 款之規定宣告沒收。另扣案具殺傷力之子
    彈5 顆，業經刑事警察局鑑驗試射，已經實際擊發而僅餘彈
    殼、彈頭，而不具違禁物之性質，無庸為沒收之諭知。而不
    具殺傷力之子彈6 顆亦無從予以沒收。
五、至甲○○、乙○○所涉本件持有改造手槍、子彈之行為，未
    據檢察官起訴，本院依職權告發之。
據上論斷，應依刑事訴訟法第299 條第1 項前段，槍砲彈藥刀械
管制條例第8條第4 項、第12條第4 項，修正後刑法第2 條第1項
前段、但書、第11條前段、第42條第3 項，修正前刑法第55條、
第38條第1 項第1 款，判決如主文。
本案經檢察官鄭東峰到庭執行職務。
中　　華　　民　　國　　96　　年　　1　　月　　 11　　日
                  刑事第十二庭審判長法  官  游  紅  桃
                                    法  官  江  俊  彥
                                    法  官  陳  雪  玉
以上正本證明與原本無異。
如不服本判決，應於判決送達後10日內向本院提出上訴狀（應附
繕本），上訴於臺灣高等法院。
　　　　　　　　　　　　　　       　書記官　戴  育  萍
中　　華　　民　　國　　96　　年　　1 　　月　　12　　日
附錄本案論罪科刑法條：
槍砲彈藥刀械管制條例第8條
未經許可，製造、販賣或運輸鋼筆槍、瓦斯槍、麻醉槍、獵槍、
空氣槍或第4 條第1 項第1 款所定其他可發射金屬或子彈具有殺
傷力之各式槍砲者，處無期徒刑或5 年以上有期徒刑，併科新臺
幣1 千萬元以下罰金。
未經許可，轉讓、出租或出借前項所列槍枝者，處5 年以上有期
徒刑，併科新臺幣1 千萬元以下罰金。
意圖供自己或他人犯罪之用，而犯前二項之罪者，處無期徒刑或
7 年以上有期徒刑，併科新臺幣 1 千萬元以下罰金。
未經許可，持有、寄藏或意圖販賣而陳列第1 項所列槍枝者，處
3 年以上10年以下有期徒刑，併科新臺幣700 萬元以下罰金。第
1 項至第3 項之未遂犯罰之。
槍砲彈藥刀械管制條例第12條
未經許可，製造、販賣或運輸子彈者，處1 年以上7 年以下有期
徒刑，併科新台幣500 萬元以下罰金。
未經許可，轉讓、出租或出借子彈者，處6 月以上5 年以下有期
徒刑，併科新台幣300 萬元以下罰金。
意圖供自己或他人犯罪之用，而犯前二項之罪者，處3 年以上10
年以下有期徒刑，併科新台幣700 萬元以下罰金。
未經許可，持有、寄藏或意圖販賣而陳列子彈者，處5 年以下有
期徒刑，併科新台幣300 萬元以下罰金。
第 1 項至第 3 項之未遂犯罰之。
